【裁判字號】    94,訴,2
【裁判日期】    950428
【裁判案由】    損害賠償
【裁判全文】
臺灣新竹地方法院民事判決                 94年度訴字第2號
原      告  丙○○
訴訟代理人  壬○○
被      告  癸○○
                      號
            丁○○
                      號
上二人共同
訴訟代理人  徐原本律師
上列當事人間損害賠償事件，本院於民國95年4月7日辯論終結，
判決如下：
    主  文
被告丁○○應給付原告新台幣佰萬元，及自民國九十三年七月
六日起至清償日止，按年息百分之五計算之利息。
原告其餘之訴駁回。
訴訟費用由被告丁○○負擔百分之八十，餘由原告負擔。
本判決第一項於原告以新台幣壹佰萬元為被告丁○○供擔保後，
得假執行；但被告丁○○如以新台幣佰萬元為原告預供擔保，
得免為假執行。
原告其餘假執行之聲請駁回。
    事實及理由
一、原告主張：
（一）緣被告丁○○於民國（下同）93年2月6日20時50分許，駕
      駛被告癸○○所有之車號CB-7531自用小客車，行經新竹
      縣芎林鄉文林村竹林大橋時，因酒後精神無法集中、駕駛
      能力降低，因此追撞原告所乘坐由訴外人柯俊義駕駛之車
      牌號碼V9-5463自用小貨車，致原告受有骨盆腔多處骨折
      併骨盆腔內出血、陰道裂傷等嚴重傷害。被告丁○○酒後
      駕車所涉違反公共危險之刑事案件，業經本院竹東簡易庭
      以93年度竹東交簡字第21號判決罪責成立，並處有期徒刑
      四月確定；另其上開行為所涉刑事過失傷害案件，亦經台
      灣新竹地方法院檢察署檢察官提起公訴，嗣由本院刑事庭
      判決亦認被告丁○○之罪責成立。查被告丁○○明知已酒
      醉且酒精濃度已達1.3毫克，仍開車上路，甚至事故發生
      時，竟不知已經肇事，還是其女吳品萱提醒其始知肇事。
      且被告丁○○自事故發生至今，未曾親至醫院慰問關切原
      告，顯見被告丁○○對其重大過失行為，毫無悔意，是被
      告丁○○自應負侵權行為損害賠償責任。
（二）又查被告丁○○於肇事當日中午，即與被告癸○○同至新
      竹縣北埔鄉共同參加友人婚禮，其間被告丁○○即已飲用
      酒精飲料；當晚被告丁○○再向被告癸○○借用車輛至竹
      東友人處喝滿月酒時，被告癸○○既明知被告丁○○已飲
      用酒精飲料，且係駕車前往喝滿月酒，即應注意不能將車
      借給被告丁○○駕駛，卻仍未注意，而將所有之上開自用
      小客車借給被告丁○○，以致發生車禍，造成原告受有重
      傷之事實，是被告癸○○之行為亦顯有過失，故應與被告
      丁○○負共同侵權行為之連帶損害賠償責任。
（三）查原告因遭本件肇事受嚴重撞擊而受骨盆腔多處骨折併骨
      盆腔內出血、陰道裂傷等嚴重傷害，經於加護病房照護，
      5日後始轉至普通病房，但生活起居仍無法自理，原告父
      母日夜照護，導致精神耗弱，原告先生則為了經濟重擔，
      須於醫院、家庭、事業三方奔波，十分勞累。且原告身體
      受創嚴重，經治療多時仍未痊癒，目前並領有中度殘障手
      冊，夫妻間亦因而無法有正常性生活，致夫妻間易生摩擦
      ，原告亦無法妥善照顧2名子女，造成心理內疚、壓力沈
      重。是原告因本件車禍造成其本身及家屬之身心疲憊及上
      述之種種傷害，造成無可彌補之缺陷，具體損害金額實難
      以計算，茲就所受有之損害分述如下：
  １、醫療費用：
      共計224,376元，被告已付116,250元，未付部分108,126
      元，細目如下：
    （1）於財團法人長庚紀念醫院林口分院（下稱長庚醫院）
         住院治療，醫療費用共100,000元。
    （2）於南門綜合醫院住院治療，醫療費用共16,000元。
    （3）於衛生署新竹醫院治療，醫療費用共250元。
    （4）於長庚醫院住院治療，醫療費用共3,075元。
    （5）於衛生署新竹醫院住院治療，醫療費用共105,051元。
  ２、看護費用：
      因原告完全無法自理日常生活，亦有醫師出具診斷證明，
      確認原告因本件意外造成骨盆骨折及內出血之嚴重傷害，
      半年內需有看護照顧，故於93年2月7日至93年6月16日住
      院期間，合計131日，均請專人看護，一日費用2,200元，
      合計即受有288,200元看護費用之損失，原告自得向被告
      為請求。
  ３、交通費用：
      共計35,850元，原告因前開傷害往返上開各醫院，另原告
      家人在原告住院期間亦須每週往返醫院探視照顧3次，而
      原告在林口長庚醫院住院8週、新竹醫院住院11 週，茲分
      述如下：
    （1）頭份至林口長庚醫院，油資為450元、過路費80元、停
         車費180元，往返1次共花費710元；1週3次，共8週，
         此部分原告所受交通費用之損失計17,040元。
    （2）頭份至衛生署新竹醫院，油資為90元、停車費480元、
         往返1次共花費570元；1週3次，共11週，故所受交通
         費用損失共18,810元。
  ４、精神慰撫金：
      原告因前開事故造成嚴重傷害，先在加護病房與死神搏鬥
      ，5日後始從加護病房轉至普通病房，生活起居完全無法
      自理，而經手術、住院治療多時，仍造成永久的肢體障礙
      ，目前領有中度殘障手冊，心靈受到重大打擊。且手術後
      ，髖關節之活動仍然部分受限制並受影響，醫生說明將來
      需要更換髖關節，故原告將再承受一次動大型手術之壓力
      。又原告因骨盆變形且骨折嚴重，將來已無法自然生產，
      需採剖腹方式；對於生產方式改變（原告前兩胎均自然生
      產）、受限及骨盆變形行動不便，心理嚴重受到傷害，且
      影響夫妻間原有完整之性生活。上述等原因，已造成原告
      身心嚴重受損，故請求精神慰撫金800,000元。
  ５、不能工作損失及減少勞動能力之損害賠償：
      原告於肇事發生時為30歲，領有護士執照，並有10年以上
      之相關工作經驗，事故發生後，原告暫時無法工作受有損
      害，以每月薪資30,000元計，又未來至少可再工作25年，
      卻因事故造成之傷害減低工作能力百分之50，對就業之選
      擇亦有所限制，共計無法工作及減少勞動能力之損失為
      4,860,000元。
    （1）預估1年無法工作之損失：360,000（元）。
    （2）未來工作能力減低之損失：工作能力以減低50%計算，
         30,000（元）x 50% x 12（月）x25（年）=4,500,000
         （元）。
  ６、後續醫療費用：
      目前原告之肌肉力量及關節靈活度尚未完全恢復，醫師證
      明出院後仍須長期接受復健治療，預估復健1年所需之醫
      療費及交通費為：每週復健3次，計程車來回費用300元，
      掛號費1次150元，合計64,800元。
  ７、小結：原告上開所受各項損害合計為6,156,976元（已扣
      除被告已給付之部分），惟原告僅請求被告2人連帶賠償
      3,000,000 元，自屬有據。
（四）對被告抗辯之陳述：
  １、雖被告故意讓原告提出之重要證人不同時出庭，避免對質
      ，以免供詞不相符；尤其庚○○為原告主張之關鍵證人，
      庚○○自車禍發生時至原告出院與被告方面進行調解之期
      間，被告丁○○方面均由庚○○代為出面，與原告協調處
      理相關事宜時，庚○○並自稱係被告丁○○之老婆等語。
      被告丁○○卻稱庚○○僅係普通同事，且93年11月後即與
      庚○○聯絡不到云云；但於95年1月4日本院刑事庭就被告
      丁○○本件所涉過失傷害案件開庭時，原告及原告之家屬
      卻看到被告丁○○及證人庚○○一同到庭，故被告丁○○
      明顯有隱瞞庚○○行蹤之意圖。又被告雖辯稱有為原告給
      付醫療費用共163,565元云云；惟原告主張被告丁○○支
      付之116,250元部分，係指住院醫療費用，另被告丁○○
      亦有支付救護車等費用，惟並非在原告本件請求之範圍，
      是被告此部分所辯尚有誤會。
  ２、又被告癸○○雖抗辯未與被告丁○○一同前往參加婚宴或
      滿月酒，並提出新竹縣竹仁國小學校日誌為證，證人即該
      校職員甲○○亦到庭證述該日誌係其本人所記載云云。惟
      查前開學校日誌並無時間之記載，任何人隨時可補簽，故
      雖證人甲○○稱其於肇事當日有在學校見到被告癸○○，
      卻無法證明被告癸○○係何時離校，且新竹縣竹仁國小值
      日有分處室值日與學校值日二種，處室值日到中午即可請
      假離校，學校值日則須至下午5時才可離校，證人甲○○
      證稱被告癸○○當日係為處室值日，故被告癸○○自可於
      當日下午請假與被告丁○○一同參加婚宴或滿月酒。又證
      人即出租房屋供被告癸○○教授書法之屋主戊○○雖證稱
      ：「被告癸○○於肇事當日下午4時至9時皆在書法教室未
      外出，被告癸○○有無離開教室，其均會知悉」，惟當日
      被告癸○○確實有離開書法教室，前往竹仁國小借車予被
      告丁○○，此亦為被告所自認，足見證人戊○○證述前後
      矛盾不足採信；至證人己○○固證稱被告癸○○於前開肇
      事當日值日期間並未離校，惟證稱係擔任學校值日，與證
      人甲○○證稱被告癸○○當日係擔任處室職日不同，足見
      其等之證述均不足採。且據原告提出之錄音譯文及錄音帶
      ，庚○○已證實被告2人確實有一同前往喝友人之喜酒及
      滿月酒；另被告丁○○及庚○○有與原告之夫柯俊義等人
      接洽車損賠償事宜，談及車禍過程，知悉被告丁○○及其
      女兒、庚○○於93年2月6日早上係坐遊覽車至北埔喝喜酒
      ，被告癸○○及其妻乙○○則係駕前開車號CB-7531之自
      用小客車前往，晚上被告2人再至竹東喝滿月酒，因被告
      丁○○女兒要回去看哥哥，始向被告癸○○借車等情；且
      本件如被告癸○○未提供被告丁○○前開自用小客車，即
      不致於發生本件肇事，而原告亦不會傷重致殘，而被告癸○○明知被告丁○○酒後無法駕車，仍將車交付，自應同
      負侵權行為責任，故被告此部分所辯自不足採。
  ３、查原告提出之錄音譯文、錄音帶等證據，係為最接近案發
      時點之證據，未受其他人和法律之干擾，應為最接近事實
      之陳述，故應係最可信之證物，足以證明當日被告癸○○
      及被告丁○○，確實係一起參加友人之喜宴及滿月酒後，
      被告癸○○明知被告丁○○有喝酒，仍將車借予被告丁○○，就本件肇事之發生自有過失。
（五）綜上所述，爰依侵權行為法律關係，請求被告2人連帶賠
      償所受損害，並聲明：1、被告應連帶給付原告3,000,000
      元，及自起訴狀繕本送達翌日即被告癸○○自93年7月3日
      起、被告丁○○自93年7月6日起，均至清償日止，按年息
      百分之6計算之利息。2、訴訟費用由被告連帶負擔。3 、
      另願供擔保，請准宣告假執行。
二、被告則以：
（一）被告丁○○於93年2月6日晚間借用被告癸○○所有之車牌
      號碼CB-7531 自用小客車，並於酒後駕駛該車行經新竹縣
      芎林鄉文林村竹林大橋時與訴外人柯俊義所駕駛之車牌號
      碼V9-5463自用小貨車發生擦撞致原告受有上開傷害，被
      告丁○○自認有過失。
（二）雖原告主張被告癸○○有與被告丁○○2人於93年2月6日
      中午同赴友人喜宴，並於晚間再度共同至新竹縣竹東鎮喝
      友人小孩之滿月酒，又被告癸○○明知被告丁○○因服用
      酒類無法安全駕駛，仍將所有之車牌號碼CB-7531自用小
      客車借被告丁○○使用，故應與被告丁○○就原告所受損
      害負連帶損害賠償責任云云。惟被告丁○○於當日中午並
      未參加友人之婚宴，被告癸○○更未與被告丁○○一同參
      加婚宴或滿月酒。93年2月6日上午8時至同日下午4時，被
      告癸○○係於竹仁國小總務處擔任值日，有竹仁國小學校
      日誌、輪值表、簽到簿等為證，並據證人甲○○、己○○
      證明屬實；另被告癸○○於93年2月6日下午4時值日完畢
      後，又於同日下午4時10分至晚間9時，在新竹縣竹北市○○街24號教授書法課，此亦經證人戊○○出具證明書及到
      庭證明屬實；從而綜上所述，被告堅決否認原告此部分之
      主張，原告就所主張之上開事實，亦迄無法舉證以實其說
      ，故應不足採信。
（三）被告癸○○固有將所有之前開自用小客車借給被告丁○○
      ，惟借車時被告丁○○並未飲酒，被告癸○○亦不知被告
      丁○○曾有酒後駕車之刑事紀錄，亦不知其借車要去參加
      友人之滿月酒，而被告丁○○亦未告知其係何因借車，而
      被告癸○○因與被告丁○○係好友，亦未詢問即將車借給
      被告丁○○，自不構成共同侵權行為。至原告固另提出錄
      音帶及譯文，然此屬傳聞證據，蓋此係訴外人庚○○與原
      告訴訟代理人之對話內容，並非當事人本人所為之陳述，
      故不具證據能力。
（四）茲就原告提出之請求損害賠償項目及賠償金額，說明如下
      ：
  １、醫療費用部分：
      就本院向醫療院所函查原告之醫療收據，其中衛生署新竹
      醫院部分為105,505元、南門綜合醫院為15,017元、長庚
      醫院為99,792元，合計220,314元，與原告主張被告丁○○已付醫療費116,250元，未付108,126元，合計224,376
      元，尚有不符。且被告丁○○實已賠償原告醫療費163,56
      5元，應予以扣除，扣除後原告所受之醫療費用損害僅應
      為56,749元。
  ２、看護費用部分：
      原告起訴時原主張所受看護費用損失為100,000元，嗣後
      擴張為288,200元，顯然偏高。
  ３、交通費部分：
      原告主張長庚醫院住院期間所生之交通費17,040元，被告
      不爭執；然原告主張於衛生署新竹醫院住院11週，交通費
      為18,810元云云，惟查原告於衛生署新竹醫院住院之期間
      為93年4月5日至同年月6日及93年4月19日至93年6月16日
      ，合計為8.7週，與原告主張亦有所出入。
  ４、精神慰撫金部分：
      原告請求之精神慰撫金800,000元，顯然偏高。
  ５、減少勞動能力之損害：
      查原告每月薪資30,000元，尚可工作25年，依霍夫曼氏計
      算法，扣除中間利息，原告得請求之金額為1,484,975元
      （16,499,723x0.09=1,484,975）；原告此部分請求4,860
      ,000 元，亦顯然過高；且依衛生署新竹醫院93年9月20日
      新醫歷字第0930006254號覆函：「病患丙○○（即原告）
      減少之勞動能力，若以肌力來算，其左下肢肌力減少約百
      分之50左右」，可知原告右下肢肌力並未減少，是其整體
      勞動能力應僅為減少百分之25。
  ６、後續醫療費用：
      此部分為未發生之醫療費用，原告應不得提前請求。
（五）綜上所述，並聲明請求駁回原告之訴；如為不利被告之判
      決時，願供擔保免為假執行。
三、兩造不爭執之事項：
（一）被告丁○○有於93年2月6日晚間9 時許，酒後駕車行經新
      竹縣芎林鄉文林村竹林大橋時，自後方追撞由訴外人柯俊
      義駕駛附載原告之自用小貨車，造成原告骨盆腔多處骨折
      併骨盆腔內出血、陰道裂傷等傷害。
（二）被告丁○○業已至少給付原告116,250元。
（三）被告就原告提出之診斷證明書、道路交通事故證明書、醫
      療費用收據、薪資表、在職證明之真正不爭執。
（四）兩造就衛生署新竹醫院93年9月20日新醫歷字第093000625
      4號函及所附之醫療費用明細、南門綜合醫院93年9月18日
      南綜醫字第837 號函及所附之醫療費用明細、長庚紀念醫
      院林口分院93年10月7 日（93）長庚院字第0972號函及所
      附之醫療費用明細不爭執。
（五）兩造就台灣省計程車客運商業同業公會聯合會93年10月26
      日93省計聯字第034號函之內容不爭執。
（六）被告就原告主張至長庚紀念醫院林口分院就醫所生之交通
      費用為17,040元不爭執。
五、本件採集中審理，兩造經協議並簡化爭點如後：
（一）被告癸○○是否應與被告丁○○同負侵權行為連帶賠償責
      任，而此部分又可細分：
  １、被告癸○○是否有與被告丁○○同參加友人之婚禮或滿月
      酒？
  ２、被告癸○○將車借給被告丁○○時，是否知悉被告丁○○
      係要參加喜宴，且於喜宴中飲酒？
  ３、無論被告癸○○是否有與被告丁○○一同赴宴，或是否在
      將車交付給被告丁○○時知悉其係要赴宴，是否因被告丁○○曾有酒後駕車刑事紀錄，而被告癸○○仍將車交給被
      告丁○○，即可認被告癸○○應與被告丁○○負連帶賠償
      責任？
（二）原告請求之各項損害是否適當。
六、本院之判斷：
    本件既經兩造協商並簡化爭點如上述，即應就各項爭點逐一
    論述：
（一）被告丁○○應就本件肇事對原告負侵權行為損害賠償責任
      ，至被告癸○○部分，參諸全案證據，尚難認其應與被告
      丁○○負共同侵權行為損害賠償責任：
  １、原告主張被告丁○○，於93年2月6日晚間20時50分許，於
      酒後駕駛車號CB-7531號自用小客車，行經新竹縣芎林鄉
      文林村竹林大橋時，追撞原告所乘坐由訴外人柯俊義駕駛
      之車號V9-5463號自用小貨車，致原告受有骨盆腔多處骨
      折併骨盆腔內出血、陰道裂傷等傷害之事實，業據提出衛
      生署新竹醫院診斷證明書3份、南門綜合醫院診斷證明書1
      份、長庚醫院診斷證明書各2份、台灣新竹地方法院檢察
      署93年度偵字第1064號聲請簡易判決處刑書、新竹縣警察
      局竹東分局道路交通事故證明書各1件等為證；而被告丁○○前開酒後駕車違反公共危險及過失致原告重傷之刑事
      案件，亦分別經本院竹東簡易庭及刑事庭認定罪責成立，
      分別以93年度竹東交簡字第21號、93年度交易字第127號
      判決分別判處有期徒刑4月及6月確定在案，亦據本院依職
      權調取本院93年度竹東交簡字第21號（含台灣新竹地方法
      院檢察署93年度偵字1064 號偵查卷）公共危險、本院93
      年度交易字第127號（含台灣新竹地方法院檢察署93年度
      偵字4313號偵查卷）過失傷害等刑案卷查核屬實，復為被
      告丁○○所不爭執，自堪信原告此部分之主張為真實。按
      因故意或過失不法侵害他人之權利者，負損害賠償責任；
      汽車在使用中加損害於他人者，駕駛人應賠償因此所生之
      損害，民法第一百八十四條第一項前段、第一百九十一條
      之二前段分別定有明文；查被告丁○○為汽車駕駛人，自
      應遵守上開規定，而依肇事當時之路況，係雨天、夜間無
      照明，路面為濕潤之柏油路面，無障礙物、無缺陷，視距
      良好，並無不能注意之情形，亦有道路交通事故調查報告
      表附於前開刑案卷可稽，然被告丁○○竟未注意車前狀況
      ，並酒後駕車，且行經肇事地點即新竹縣芎林鄉文林村竹
      林大橋時，因酒後精神無法集中、駕駛能力降低，而與訴
      外人柯俊義駕駛並附載原告之自用小貨車發生碰撞，足見
      被告丁○○就本件車禍之發生，顯有過失。又被告丁○○
      之過失行為與原告所受傷害復有相當因果關係，是被告丁○○前開行為業已構成侵權行為，而對原告應負損害賠償
      責任。
  ２、原告另主張被告丁○○所駕駛之前開自用小客車，係向被
      告癸○○借得等情，固為被告所不爭執；惟原告主張被告
      癸○○亦應就本件肇事原告所受損害負連帶損害賠償責任
      云云，則為被告所否認。按數人共同不法侵害他人之權利
      者，連帶負損害賠償責任；不能知其中孰為加害人者，亦
      同；又造意人及幫助人，視為共同行為人，民法第一百八
      十五條定有明文；另民事上之共同侵權行為（狹義的共同
      侵權行為，即加害行為）與刑事上之共同正犯，其構成要
      件並不完全相同，共同侵權行為人間不以有意思聯絡為必
      要，數人因過失不法侵害他人之權利，苟各行為人之過失
      行為，均為其所生損害共同原因，即所謂行為關連共同，
      亦足成立共同侵權行為，依民法第一百八十五條第一項前
      段之規定，各過失行為人對於被害人應負全部損害之連帶
      賠償責任，此觀最高法院67年度台上字第1737號判例意旨
      亦明；是依據上述，被告癸○○要與被告丁○○負共同侵
      權行為責任，即應具備被告癸○○之所為係不法侵害原告
      之權利，且此行為與被告丁○○之上開行為均為造成原告
      損害之共同原因。
  ３、原告主張被告癸○○明知被告丁○○酒後已不能安全駕駛
      ，仍借車予被告丁○○使用，就原告因本件肇事所受傷害
      自應負連帶賠償責任云云，為被告所否認；原告固聲請證
      人辛○○到庭證明，惟查證人辛○○為原告之親阿姨，與
      原告有誼屬至親，其證述已難期完全客觀；且查證人辛○○係證稱：「（問：你是否知悉93年2月6日原告有曾經因
      車禍受傷之事件？瞭解之情形為何？）當晚我接到原告母
      親之電話，稱原告發生車禍，受傷很嚴重，要我載她去竹
      東榮民醫院，但因我當時人在竹北，所以原告母親就自行
      前往，我接著也趕到醫院，趕到醫院時，原告在急診室急
      救，˙˙˙˙隔約幾分鐘後，就看到謝太太（即證人乙○○）與證人庚○○一同進入急診室，並在病床旁，謝太太
      就要原告忍耐，會請醫師用最好的藥醫˙˙˙˙謝太太有
      向證人庚○○提到，喝那麼多酒就不應讓其開車」等語（
      見本院94年7月19日言詞辯論筆錄），與原告前開主張之
      內容亦有未符；而依證人辛○○之前開證述，當時係向庚○○為陳述，而所謂「喝那麼多酒就不應讓其開車」，或
      係被告丁○○要駕車自滿月酒筵席離開時，如有人見狀，
      應勸其不要開車，或係發生肇事事件後所為之追悔之語，
      尚無從即認被告癸○○將車借給被告丁○○駕駛時，被告
      丁○○即已喝了許多酒，亦無從證明被告癸○○當然知悉
      被告丁○○借車之目的係要參加筵席，且於飲宴中會飲酒
      ，是證人辛○○之前開證述，尚無從作為原告此部分主張
      之有利證明。原告固另提出錄音帶1捲及錄音譯文1份為證
      ，惟此亦為被告所否認，而查該錄音帶及錄音譯文，依據
      原告主張係其母親即原告訴訟代理人與庚○○之對話，而
      被告既否認其真正，即應由原告舉證證明上開錄音及譯文
      之真正；惟查庚○○經本院多次傳喚、處罰鍰及拘提，均
      未到庭，以致未能證明上開錄音之真正，是該錄音帶及錄
      音譯文即無從當然作為原告此部分主張之有利證明；且依
      據原告主張，前開錄音係於93年3月23日原告轉院時，原
      告訴訟代理人與庚○○所為之對話，而其時原告尚在住院
      中，且被告丁○○所涉酒後駕車之公共危險刑事案件亦在
      偵查中，衡諸常情，庚○○在與原告訴訟代理人為對話時
      ，為避免造成原告訴訟代理人情緒之激動，自然會順著原
      告訴訟代理人之語氣而回答，從而其內容是否與實情相符
      ，亦非無疑；又參諸原告提出之錄音譯文，係記載：「甲
      （即原告訴訟代理人）：那他（指被告丁○○）朋友也那
      麼笨，明知道他喝那麼多酒。乙（指庚○○）：不是，他
      喝酒而很少開，會開很慢不會開很快，那天他不知道怎麼
      了。甲：明知道他喝酒，就不能借人家了。乙：他小孩一
      直哭一直吵啦。那你先回去，那等一下我的車撞到去修沒
      車啊，那等一下我跟同事一起再吃˙˙˙˙甲：那個借車
      的那個人也去喝雞酒。乙：他人也在那邊啊！那個大哥50
      幾歲了，他是教授，他在竹仁醫院當教授，就竹北竹仁醫
      院。˙˙˙˙甲：可是他沒有想到他喝酒，不知道他喝那
      麼多。乙：沒有，他本身也不是，不是他不知道不曾這樣
      子。他不曾開車這樣子，就是這一次這樣子˙˙˙˙」等
      語，則由上述觀之，原告訴訟代理人在對話中數度質問不
      應將車借給被告丁○○駕駛，庚○○均未針對原告之詢問
      為回答，甚至所回答之內容與實情有所出入或難以瞭解其
      真意情形；且查被告癸○○係任職於新竹縣竹仁國小，而
      庚○○所提及之人則係在竹仁醫院當教授，是否該人即為
      被告癸○○，亦有疑義；又參諸庚○○前述被告丁○○之
      昔日飲酒及駕車情形，縱被告癸○○知悉被告丁○○借車
      之目的係要參加滿月酒，亦無從知悉其即會飲酒及於酒後
      駕車，是亦難認被告癸○○之上開借車行為已對原告構成
      不法侵害行為。又前開錄音譯文，庚○○雖於其後之對話
      中，有提及「像謝大哥車借他，借他都被他老婆罵的要死
      」、「我那個謝大哥，謝大嫂罵他老公，你明知道喝酒你
      還給他開」云云；惟依據原告之主張，當日被告癸○○與
      其妻乙○○亦有參加喜宴，則茍有上情，乙○○應會在被
      告癸○○借車給被告丁○○時即會加以阻止，何以當時未
      為任何勸阻之行為；況參諸上開錄音譯文，當原告訴訟代
      理人詢問庚○○有無看到被告丁○○喝醉，庚○○係表示
      其當時剛好出去不在等語，衡情庚○○之前開就乙○○有
      罵被告癸○○將車借給被告丁○○之陳述，應僅係在事件
      發生後，聞聽來自乙○○之敘述，並非其在場親為見聞，
      是此部分所述，亦難作為原告主張之有利證明。
  ４、又原告另主張被告丁○○及其女兒、庚○○於93年2月6日
      早上即坐遊覽車至北埔喝喜酒，被告癸○○及其妻乙○○
      則係駕前開車號CB-7531之自用小客車前往，晚上被告2人
      再至竹東喝滿月酒，因被告丁○○女兒要回去看哥哥，始
      向被告癸○○借車云云；惟此亦為被告所否認，而被告2
      人經本院依職權詢問均否認上情，被告癸○○並辯稱93年
      2月6日上午8時至同日下午4時，其係於任職之竹仁國小總
      務處擔任值日等情，業據提出學校日誌、證明書、簽到簿
      等為證，而證人即同日擔任竹仁國小值日之該校會計甲○○亦證稱：「（提示被證一之竹仁國小學校日誌，其中所
      附93年2月6日之日誌內重要記事及勤務紀要是否為你所載
      ？）是的，除了非我本人簽名部分外，其餘手寫部分都係
      我所寫。（問：93年2月6日當日被告癸○○有無到校？到
      校之事由為何？）因當日被告癸○○係排學校處室值日，
      我有看到其到校，所以才會為此記載」等語（見本院94年
      2 月22日言詞辯論筆錄）；證人即同日擔任竹仁國小值日
      之該校工友己○○亦證稱：「（問：93年2月6日你本身有
      無到學校？如有，係在學校何處？）有的，我係在總務處
      ，因我當日係擔任學校值日。（問：被告癸○○當日有無
      到學校？如有，其係於學校何處？）有的，其係在學校總
      務處，因我與其都係在學校總務處上班，我係學校工友，
      屬總務處管，所以值日時須在總務處待命。（問：當日何
      以被告癸○○會到學校？何以其會在總務處？）因當日被
      告癸○○值日，因其辦公桌係在總務處。（問：當日被告
      癸○○係何時到學校？係何時離開學校？）約於八點鐘左
      右到學校，將近下午四點鐘左右才離開，但因時間已久，
      所以確實時間無法記得。（問：當日值日之期間，被告癸○○有無離開學校？）沒有，因學校規定值日時不能擅離
      職守，而我當日一整天都在總務處，所以可確定被告癸○○值日時並未離開學校」等語（見本院94年3月18日言詞
      辯論筆錄），互核相符，應堪信為真實。原告雖主張證人
      甲○○、己○○就被告癸○○究係擔任學校值日或處室值
      日證述不一云云；惟查證人己○○僅係學校之工友，對於
      學校之行政事項，當不致像證人甲○○般之瞭解，亦即就
      何者為學校值日、何者為處室值日，證人己○○並無從為
      判斷，而本件所應審究之重點，乃在於被告癸○○是否於
      93 年2月6日當日係擔任竹仁國小之值日，又其有無實際
      到校值日及值日期間是否有在學校等情，查證人己○○之
      值日地點與被告癸○○相同，且其值日均在總務處待命，
      則就當日被告癸○○是否有到校值日及值日期間有無離開
      ，自知之甚詳；另證人甲○○雖未能就被告癸○○值日時
      間有無離校及值日至何時乙節為證明，惟亦明確證稱被告
      癸○○當日確係值日，且有到學校等情；而擔任學校值日
      ，無論屬於學校值日或處室值日，原則應均不能擅自離開
      ，否則如經查獲，將會遭致懲處；而證人甲○○、己○○
      固係被告癸○○之同事，惟除有特別利害關係，亦不致甘
      冒偽證之刑事罪責危險，而刻意為有利於被告癸○○之證
      述，從而原告主張上開證人之證述不實云云，亦不足採。
      次查被告癸○○另辯稱其於93年2月6日值日完畢後，又於
      同日下午4時10分至晚間9時，於新竹縣竹北市○○街24號
      教授書法課等情，亦據提出證明書1份為證，原告雖否認
      該證明書之真正，惟證人即前開仁和街24號建物所有權人
      戊○○證稱：「（提示被證五，此證明書是否由你出具？
      其上之內容是否為你所寫？）是的，其上之內容係我自己
      寫的，除見證人欄簽名屬於其他人部分非我所簽外，其餘
      都係我所寫。（問：93年2月6日當日下午四點十分到九點
      ，被告癸○○是否都有在仁和街24號上書法課？）有的。
      （問：當日下午四點十分到九點，你是否也在仁和街24號
      建物內？）我平常係住在仁和街24號建物內，至戶籍址部
      分我實際上並未居住，所以我可確認當日該時段，被告癸○○都有在該處。（問：你是否瞭解被告癸○○有無於該
      段時間離開過？）當日下午四點多有看到被告癸○○，到
      晚上九點鐘也有看到他，此段期間中間被告癸○○應沒有
      離開，但其太太會離開買便當，其二人再一起吃˙˙˙˙
      （問：是否於每次上書法課時，只有被告癸○○一人上課
      ？）每次上書法課時被告癸○○之太太都會幫忙」等語（
      見本院94年3月18日言詞辯論筆錄）；原告雖主張被告癸○○自認有離開前開書法教室，前往竹仁國小借車予被告
      丁○○，足見證人戊○○前開證述不足採云云；惟查證人
      戊○○係證稱其於93年2月6日下午4時許及同日晚上9時左
      右均有看到癸○○，所以認為被告癸○○此段期間應沒有
      離開等情，而被告癸○○僅係因借車給被告丁○○而回到
      竹仁國小交車，衡情前後之時間甚為短暫，證人戊○○因
      而未予察覺，亦非有違常情；況證人戊○○上開證述之重
      點應係93年2月6日下午4時許至9時許，被告癸○○有無上
      書法課，另其妻乙○○有無一同協助上課，而既然當日有
      上書法課，衡情被告癸○○與其妻乙○○即無可能再行駕
      車前往竹東參加滿月酒，是原告此部分之主張亦不足採。
  ５、原告固另主張被告癸○○將車借給被告丁○○時，無論當
      時被告丁○○是否業已飲酒，其應知悉被告丁○○係要參
      加喜宴，且於喜宴中飲酒，卻仍同意將車借給被告丁○○
      ，則就本件肇事之發生自有過失云云，惟此亦為被告所否
      認，則仍應由原告就此部分主張之事實負舉證責任，然原
      告就此亦未提出進一步之證明；而被告2人經本院依職權
      訊問結果，被告癸○○表示被告丁○○並未告知係何因要
      向其借車，其亦不知被告丁○○當日係要參加喜宴，而其
      因當日晚上7時開始還有書法課，所以並未參加喜宴，其
      因信任而將車借給被告丁○○等情；被告丁○○則表示93
      年2月6日有下雨，其係到當日下午5時許左右，至被告癸○○上書法之教室找他借車，其並未向被告癸○○告知借
      車之原因，被告癸○○亦不知道向其借車係要參加喜宴或
      餐會，被告癸○○亦無與其一同或隨後趕到喜宴場所等語
      ；而被告癸○○、丁○○2人係屬好友，且被告丁○○前
      曾有向其借車，則基於其2人之情誼，加以昔日借車之經
      驗，於被告丁○○前開向被告癸○○借車時未告知用途，
      而被告癸○○亦未詢問，亦非有違常情，是原告此部分主
      張亦不足採。
  ６、次查被告丁○○固有於89年間因酒後駕車而經台灣苗栗地
      方法院判處罰金3,000元，緩刑2年等情，有刑案資料查註
      紀錄表1份附於前開刑案卷可考；惟查被告癸○○辯稱其
      不知悉被告丁○○有前開刑事紀錄，且該紀錄距離本件肇
      事已近4年，即令被告癸○○知悉上情，除其在借車時已
      知被告丁○○借車之目的，否則亦無從因被告丁○○前曾
      有酒後駕車之刑事紀錄，即謂被告癸○○不得將車借給被
      告丁○○，且應就所生之損害與被告丁○○負連帶賠償責
      任，是原告亦不能以此為由，主張被告癸○○應負連帶賠
      償責任。
  ７、小結：被告丁○○應就本件肇事對原告負侵權行為損害賠
      償責任，而被告癸○○雖有將車借給被告丁○○之行為，
      惟參諸全案證據，尚難認其應與被告丁○○負共同侵權行
      為損害賠償責任。
（二）次應審究者為原告所主張之各項損害是否適當：
  １、按不法侵害他人之身體或健康者，對於被害人因此喪失或
      減少勞動能力或增加生活上之需要時，應負損害賠償責任
      ；不法侵害他人身體健康者，被害人雖非財產上之損害，
      亦得請求賠償相當之金額，民法第一百九十三條第一項、
      第一百九十五條第一項分別定有明文。查本件肇事既應由
      被告丁○○對原告負損害賠償之責任，從而原告依據上開
      規定請求被告丁○○賠償其所受損害部分，即屬有理由，
      應予准許。
  ２、茲就原告主張之各項損害是否適當，分別審核論述如后：
    （1）醫療費用部分：
         原告主張其因前開車禍受傷後，有陸續至衛生署新竹
         醫院、南門綜合醫院、長庚醫院等接受住院治療，迄
         今共計支出醫療費用共計224,376元之事實，固據提出
         衛生署新竹醫院住院收據2份、長庚醫院醫療費用收據
         2 份等為證；惟本院經向上開醫療院所函查原告所支
         出醫療費用之結果，其中衛生署新竹醫院部分之醫療
         費用合計為105,585元（304+17,317+87,734+230=105,
         585）、南門綜合醫院部分為15,017元、長庚醫院部分
         為99,792元（97,412+2,070+310=99,792），合計共22
         0,394元等情，有上開醫院檢附之醫療費用明細、收據
         在卷可考，被告就此亦不爭執。是原告此部分主張之
         金額在220,394元之範圍內核屬適當，原告逾上開範圍
         之主張即屬無據，應予駁回。
    （2）增加生活上需要之看護費用部分：
         原告主張於前開事故發生後，完全無法自理日常生活
         ，必須請看護專人照顧，因而受有額外支付看護費用
         之損失等情，業據提出長庚醫院、南門綜合醫院診斷
         證明書為證；而本院就此部分請原告主要就醫之衛生
         署新竹醫院、長庚醫院提供專業意見結果，其中衛生
         署新竹醫院認為原告於前開受傷之住院期間行動不便
         有請看護之必要性，所請看護之期間自93年2月6日至
         93年6月16日共131天等情，有該院93年9月20日新醫
         歷字第0930006254號函在卷可按，另長庚醫院則認為
         原告於93年2月6日至該院急診就醫，當時診斷為骨盆
         粉碎性骨折及移位、出血性休克、會陰裂傷、後腹膜
         腔出血等傷害，93年8月19日回診治療，當時原告仍有
         酸痛及行動不便，依其病情評估，原告受傷後應需他
         人協助照護日常生活約6個月等情，亦有該院93年10月
         7日（93）長庚院法字第0972號函在卷可考；從而原告
         主張其因前開傷害所需專人看護之期間為131日，即屬
         有據；又原告主張此部分請專人看護之費用為每日2,2
         00元等情，經核亦符合原告就醫地區之一般看護費用
         收取標準，從而原告主張其此部分所受看護費用之損
         害合計為288,200元等情，即屬有理由。被告空言辯稱
         原告此部分主張之費用過高云云，自不足採。
    （3）增加生活上需要之交通費用部分：
         原告主張其因本件車禍受傷而至長庚醫院就醫住院及
         其後門診追蹤治療，共計支出17,040元之交通費用等
         情，為被告所不爭執，自堪信原告此部分之主張為真
         實。至原告主張其因前開傷害，亦有至衛生署新竹醫
         院、南門綜合醫院等住院及門診治療，因而亦有多支
         出交通費用等情，亦為被告所不爭執。次查原告係於
         93年4月5日至93年4月6日、93年4月19日至93年6月16
         日之期間在衛生署新竹醫院住院治療，另於93年9月1
         日至該院門診治療，有該院前開覆函在卷可考，亦即
         原告前後4次單程由醫院返回住處或由住處前往該院，
         另1次當日往返住處及該院；次查原告之住所位於苗栗
         縣頭份鎮，而自苗栗頭份鎮至衛生署新竹醫院搭乘計
         程車之單程車資約500元，來回車資約800元等情，亦
         有台灣省計程車客運商業同業公會聯合會93年10月26
         日93省計聯字第034號函在卷考考，被告就上開覆函之
         內容亦不爭執，則原告此部分所受之交通費用損害即
         為2,800元（500x 4+800=2,800）。原告雖主張其前開
         住院期間，其家人必須每週3次往返住處及醫院前往照
         顧原告，此部分所生之交通費用，亦得向被告丁○○
         為請求云云；惟查原告就其本身於此段期間已另請專
         職看護照顧其生活而支出看護費用等情，已如前述，
         則即無另行再由其家人前往醫院看護之必要；又原告
         家人基於親情而前往醫院探視，固符合人情之常，惟
         此部分亦係由原告家人支出相關交通費用，是縱有損
         失，亦係原告家人所受之損害，尚無從由原告於本件
         為請求，是原告此部分之主張尚不足採。從而原告此
         部分主張所受之損害合計即為19,840元（17,040+2,80
         0=19,840），至逾上開範圍之主張即屬無據，應予駁
         回。
    （4）精神慰撫金部分：
         原告因前開車禍造成骨盆粉碎性骨折及移位、出血性
         休克、會陰裂傷、後腹膜腔出血等嚴重傷害，先送至
         竹東榮民醫院急救，再轉至長庚醫院加護病房，嗣於
         93年2月13日施行骨盆復位及骨釘內固定手術，於93年
         3月23日出院後，又急診轉至南門綜合醫院住院治療，
         其後又至衛生署新竹醫院住院治療，迄至93年6月16日
         出院後，因骨盆不穩定骨折術後併神經肌肉功能障礙
         ，須繼續進行復健，且仍殘存肌肉骨骼之障礙，已領
         有中度殘障證明等情，有前開各醫院函及診斷證明書
         在卷可考，足見原告因本件車禍受有嚴重傷害，經急
         診住院治療後，雖得以挽回性命，惟其間歷經骨盆復
         位及骨釘內固定等手術、長期住院治療，出院後又經
         過多次門診追蹤、復健，迄今仍不良於行，並領有殘
         障手冊，生活起居行動均受到甚大之不便，從而身心
         自受到相當之痛苦，本院審酌上情，並考量本件損害
         發生之原因，原告係64年11月6日生，擁有專業護理人
         員證照，發生肇事時原係在馥華人力資源管理顧問公
         司任職，每月薪資逾30,000元，而被告為53年6月10日
         出生，軍職退伍，目前擔任臨時工，已離婚，並有子
         女等情，認原告此部分主張之精神慰撫金為800,000元
         ，尚屬適當，應予准許；被告空言辯稱原告此部分主
         張之精神慰撫金過高云云，尚不足採。
    （5）不能工作之薪資損失及勞動能力減少之損害賠償部分
         ：
         查原告因本件車禍受有前開嚴重之傷害，且自93年2月
         6日至93年6月16日之期間，均在住院，自屬不能工作
         ，而原告於93年8月19日至長庚醫院門診追蹤治療，仍
         有酸痛及行動不便，而無法回到工作崗位等情，有長
         庚醫院前開覆函在卷可考；另經衛生署新竹醫院評估
         結果，認為原告因前開傷害導致不能工作之期間為300
         天，亦有該院前開覆函附卷可稽；是審酌上開醫療機
         構之評估意見，並考量原告因本件車禍所受傷害之嚴
         重程度，應認其不能工作之期間為10月為當。次查原
         告於發生本件車禍事故時，係在馥華人力資源管理顧
         問公司任職，每月薪資（連同獎金、津貼等經常性給
         與）均逾32,000元，亦有被告不爭執之在職證明書及
         薪資表在卷可按，是原告主張其每月薪資以30,000元
         計算，亦屬有據，從而原告此部分所受不能工作之損
         失合計即為300,000元。次查原告為64年11月6日生，
         車禍發生時為28歲又3個月，於經過前開住院、出院療
         養而不能工作之10月期間後，迄至其退休，應可再工
         作25年以上。又查原告因前開車禍造成骨盆粉碎性骨
         折及移位、出血性休克、會陰裂傷、後腹膜腔出血等
         嚴重傷害，先後經多加醫院急救、手術、住院及門診
         追蹤治療後，仍因骨盆不穩定骨折術後併神經肌肉功
         能障礙，領有中度殘障證明等情，已如前述；而本院
         就原告經前開治療後，是否有造成勞動能力減少，分
         別請治療之長庚醫院及衛生署新竹醫院提供專業評估
         意見，其中長庚醫院認為原告於93年8月19日至該院門
         診追蹤治療，仍有酸痛及行動不便，而無法回到工作
         崗位，是其勞動能力評估損失百分之70等情，另衛生
         署新竹醫院則認為原告經前開手術、住院及復健等治
         療後，仍殘存肌肉骨骼之障礙，終生僅宜從事輕便之
         工作，減少之勞動能力，如以肌力來算，其左下肢肌
         力減少約百分之50等情，有前開醫院覆函在卷可考；
         被告雖辯稱既然原告僅係左下肢肌力減少百分之50，
         則觀諸其整體勞動能力應係減少百分之25云云；惟就
         此經再請衛生署新竹醫院提供專業意見結果，認為所
         謂整體勞動能力，應與其工作特性及內容有關，原告
         因骨盆骨折併神經受損，致左下肢肌力減少，自然對
         於須負重或走動之工作恐無法勝任，故肌力降低幅度
         及整體勞動能力有其相關，但目前並無法全然量化等
         情，亦有該院94年11月14日新醫歷字第0940007684號
         函在卷可按，又參酌長庚醫院之前開評估結果，足見
         被告此部分所辯不足採；從而原告主張其因前開傷害
         經治療後，仍造成殘障結果，因此減少勞動能力百分
         之50，而減少勞動能力之期間為25年等情，經核亦屬
         有據。又參諸前述，原告每月薪資以30,000元計算，
         其1年可得之薪資即為360,000元，以25年之期間計算
         ，則依據霍夫曼計算法扣除中間利息所得一次請求之
         金額即為2,969,951元（360,000/1,000,000x16,499,
         726x｛1-50%｝=2,969,951，元以下四捨五入），連同
         不能工作之損失300,000元，合計即為3,269,951元，
         從而原告此部分請求之金額在3,269,951元之範圍內即
         屬有據，應予准許，至逾上開範圍部分，則屬無據，
         應予駁回。
    （6）後續醫療費用（含交通費用）部分：
         原告主張其目前因肌肉力量及關節靈活度尚未完全恢
         復，未來仍須長期接受復健治療，預估至少應進行復
         健1年等情；本院經請衛生署新竹醫院評估結果，認為
         原告確有後續復健治療之必要性，此部分暫定為1年，
         如以每週3次復健，自付額約需10,000元（此尚不含因
         原告有殘存股骨盆變形，較易有退化性關節炎發生之
         醫療費用）等情，有該院93年9月20日新醫歷字第0930
         006254號函在卷可稽；而因原告行動不便，每週3次往
         返醫院進行復健治療，自有搭乘計程車之必要，而參
         諸前開台灣省計程車客運商業同業公會聯合會93年10
         月26日93省計聯字第034號覆函，自苗栗頭份鎮至衛生
         署新竹醫院搭乘計程車之來回車資約800元，而1年有
         52 週，每週3次，所生之交通費用合計為124,800元（
         800x52x3），連同復健之醫療費用，合計為134,800
         元，而原告就此僅主張64,800元，自屬有據，應予准
         許。被告雖辯稱此部分為未發生之醫療費用，原告應
         不得提前請求云云；惟此本為原告因本件車禍肇事所
         受損害，自得向被告丁○○為請求，與是否已支付無
         涉，被告此部分所辯亦不足採。
    （7）綜上所述，原告就本件肇事所受之損害合計為4,663,1
         85元（220,394+288,200+19,840+800,000+3,269,951+
         64,800=4,663,185）。
（三）又按保險人依強制汽車責任保險法規定給付之保險金，視
      為加害人或被保險人損害賠償金額之一部分，加害人或被
      保險人受賠償請求時，得扣除之，強制汽車責任保險法第
      三十條定有明文；查原告於本件發生損害後，業已向投保
      強制汽車責任險之保險人申請強制責任險理賠合計270,00
      0元等情，為原告所自認，被告就此亦不爭執，是此部分
      金額自應從原告得請求被告賠償之金額中扣除，從而原告
      所得請求被告丁○○賠償之金額即為4,393,185元。又查
      原告自認被告已賠償其醫療費用116,250元，從而此部分
      金額亦應自原告所得請求賠償之金額中扣除，亦即原告尚
      得向被告請求4,276,935元（4,393,185-116,250=4,276,
      935），而原告本件僅請求被告丁○○賠償3,000,000元及
      法定遲延利息，亦屬有理由，應予准許。被告丁○○雖辯
      稱其實際係已支付原告163,565元，並非116,250元云云；
      惟查此為原告所否認，並主張被告丁○○另外固有為原告
      支付救護車等費用，惟此並非在本件請求之範圍等情，而
      被告丁○○亦未提出進一步證明，且依前述，原告在本件
      僅請求3,000,000元，即令扣除被告丁○○此部分所稱之
      金額，仍與原告本件之請求無礙，是被告此部分所辯亦不
      足採。
（四）按應付利息之債務，其利率未經約定，亦無法律可據者，
      週年利率為百分之5，民法第二百零三條定有明文。故原
      告前開主張被告丁○○賠償之金額應按年息百分之6計算
      遲延利息部分，就超過上開法定利率部分尚屬無據，僅得
      以年息百分之5為請求，逾此範圍之部分，應予駁回。
（五）綜上所述，本件原告依據侵權行為之法律關係，請求被告
      丁○○給付3,000,000元及自起訴狀繕本送達翌日即93年7
      月6日起至清償日止，按年息百分之5計算之利息部分，即
      屬有據，應予准許；至逾此部分之請求及對被告癸○○請
      求部分，則尚屬無據，應予駁回。
七、兩造均陳明願供擔保，聲請宣告假執行及免為假執行，經核
    原告勝訴部分，合於法律規定，爰分別酌定相當之擔保金額
    宣告之；至原告其餘假執行之聲請，因訴之駁回而失所依據
    ，不予准許。
八、兩造其餘之主張、答辯暨攻擊防禦方法，經審酌後與判決結
    果無涉，爰不一一論述，附此敘明。
九、據上論結：本件原告之訴為一部有理由，一部無理由，並依
    民事訴訟法第七十九條、第八十五條第一項但書、第三百九
    十條第二項、第三百九十二條，判決如主文。
中    華    民    國    95    年     4    月    28    日
                  民事第一庭    法  官  李承訓
以上正本係照原本作成。
如對本判決上訴，須於判決送達後20日內向本院提出上訴狀。
                                書記官  周育瑜
中    華    民    國    94    年     4    月    28    日


司法院資訊處製作；財團法人民間司法改革基金會備份。
